臺灣新竹地方法院民事裁定
111年度竹小字第342號
原      告  曾繁祺  
上列原告與被告張澤民間請求損害賠償事件，本院裁定如下：
    主  文
原告應於本裁定送達後五日內，具狀補正聲明是否全額請求或就
其餘額不另起訴請求，暨補繳第一審裁判費新臺幣壹仟元，逾期
不補正或補正不完全，即駁回原告之訴。
    理  由
一、按提起民事訴訟，應依民事訴訟法第77條之13規定繳納裁判
    費，此為法定必須具備之程式。次按原告之訴有起訴不合程
    式或不備其他要件之情形，依其情形可以補正，經審判長定
    期間命其補正而不補正者，法院應裁定駁回之，民事訴訟法
    第249條第1項第6款定有明文。又按關於請求給付金錢或其
    他代替物或有價證券之訴訟，其標的金額或價額在新臺幣10
    萬元以下者，適用本章所定之小額程序。又當事人不得為適
    用小額程序而為一部請求，但已向法院陳明就其餘額不另起
    訴請求者，不在此限。民事訴訟法第436條之8第1項及第436
    條之16分別定有明文。此乃因小額程序係對一般國民日常生
    活上發生之小額爭執所設之簡便訴訟程序，為達成其簡速目
    的，有關法官裁量權、證據方法等均設有特別規定，如許當
    事人就不屬小額事件之請求，割裂而為一部請求，以利用小
    額程序，適用特別規定，非但增加法院之案件負擔，影響小
    額程序功能之發揮，於被告程序上權益之保護，尤嫌欠周，
    爰明文禁止之。當事人違反上開規定適用小額程序，而為一
    部請求者，依「辦理民事訴訟事件應行注意事項」第206點
    規定，應認屬民事訴訟法第249條第1項第6款「起訴不備其
    他要件」之情形，應以裁定駁回訴訟。
二、經查，原告於起訴狀事實及理由欄載明「暫時請求精神慰撫
    金新臺幣（下同）1,000元，暫時請求財產損失1,000元…待
    高等法案審理完畢，再具狀調整賠償金額」，並於訴之聲明
    欄記載「被告應給付原告財產損失1,000元、精神慰撫金1,0
    00元」。惟原告先就其中2,000元以小額程序起訴而為一部
    請求，且其並無就其餘額不另起訴請求之意（原告明確表示
    保留其餘額之損害賠償債權請求），有違民事訴訟法第436 
    條之16規定，得認屬起訴不備其他要件而駁回，爰命原告於
    收受本裁定送達後5 日內陳明補正聲明是否全額請求或就其
    餘額不另起訴請求，若未據陳明就其餘部分不另起訴請求，
    即駁回其訴。而上開聲明之訴訟標的金額為2,000元，應徵
    第一審裁判費1,000元，茲依民事訴訟法第249 條第1 項但
    書之規定，限原告於前揭期限內如數補繳，逾期不補正或補
    正不完全，即駁回其訴。
三、另按當事人為訴之變更、追加或提起反訴，除當事人合意繼
    續適用小額程序並經法院認為適當者外，僅得於第436條之8
    第1項之範圍內為之，民事訴訟法第436條之15定有明文。又
    精神慰撫金無從分割，亦不得一部請求（最高法院102年度
    台上字第2047號民事判決意旨參照）。原告如僅請求被告賠
    償2,000元，若欲於本件訴訟增加請求金額為訴之追加應受
    限於「當事人合意繼續適用小額程序並經法院認為適當者」
    之規定，若不具備被告（及原告）同意繼續適用小額訴訟程
    序及法院認為適當此二要件，所為之追加即不合法而無從准
    許，則上開情形將致超過10萬元部分不得另訴請求亦無從於
    本案追加請求之效果，併予敘明。
四、依民事訴訟法第436條之23、第436條第2項、第249條第1項
    但書，裁定如主文。
中　　華　　民　　國　　111 　年　　8 　　月　　10　　日
　　　　　　　　　新竹簡易庭　法　官　黃致毅
以上正本係照原本作成。
本裁定不得抗告。
中　　華　　民　　國　　111 　年　　8 　　月　　10　　日
　　　　　　　　　　　　　　　書記官　蕭宛琴